【裁判字號】    92,簡上,222
【裁判日期】    920731
【裁判案由】    竊盜
【裁判全文】
臺灣臺北地方法院刑事判決                        九十二年度簡上字第二二二號
    上  訴  人
    即  被  告  丙○○
    輔  佐  人
    即被告之父  丁○○
右列上訴人因竊盜案件，不服本院九十二年度簡字第一七三八號，中華民國九十二年
五月二十日第一審刑事簡易判決（檢察官聲請簡易判決處刑案號：台灣台北地方法院
檢察署九十二年度偵字第八三二九號），提起上訴，本院管轄之第二審合議庭判決如
左：
    主      文
上訴駁回。
丙○○緩刑貳年。
    事      實
一、丙○○於民國九十二年三月十三日中午十二時三十分許（原判決漏未記載丙○○
    竊盜之時間，應予補充更正），在台北市大安區○○○路○段二八九號由甲○○
    擔任店長之艾莉詩服飾店內，基於意圖為自己不法所有之犯意，趁甲○○不注意
    之際，徒手竊取該店內二件合計價值新台幣（以下同）三千八百元之衣服，得手
    後放入自己隨身攜帶之手提包內走出店外，而因該店前不知名之小販發見上情告
    知甲○○，嗣經甲○○追出店外，於丙○○之手提包內起出其失竊之二件衣物，
    而報警處理。
二、案經甲○○訴由台北市政府警察局大安分局移送台灣台北地方法院檢察署檢察官
    聲請以簡易判決處刑。
    理      由
一、訊據上訴人即被告丙○○固不否認有於事實欄一所述時間在告訴人甲○○擔任店
    長之前開服飾店內，徒手竊取二件衣物，得手後將其該二件衣物放置於隨身攜帶
    之手提包內，走出店外，隨即為告訴人甲○○逮獲送警處理等事實，核與告訴人
    甲○○就此部分所指訴之情節相符，並有告訴人甲○○為領回被告竊取之二件衣
    物所立具之贓物認領保管單一紙在卷可稽（偵查卷第九頁參照），惟另辯稱：我
    承認我有偷東西，不過我有長年之精神方面之疾病，也有躁鬱症，我自己也不知
    道為什麼會去偷東西，請法官調取我的病歷幫我做精神鑑定云云，至其提呈於本
    院之上訴理由狀其上訴意旨則略以：上訴人因賦閑經年已經心神喪失，顯然缺乏
    健康理性人對自身行為的自我決定能力云云，惟查：
  (一)「精神病本有心神喪失及心神耗弱之不同，前者固可不罰，後者僅減輕其刑，故
    其處罰與否，仍須視精神病之程度如何而定，非謂凡有精神病者均可不罰，且其
    不處罰與減輕其刑，必以其犯罪行為確在精神病中者為限，若其精神病時有間斷
    ，而犯罪行為適在間斷之際者，則其行為與精神病無關，即不能以夙有精神病為
    理由，而主張不罰或減輕其刑。」（最高法院二二年上字第一七七一號判例意旨
    參照），且「刑法上之心神喪失與精神耗弱，應依行為時精神障礙程度之強弱而
    定，如行為時之精神，對於外界事務全然缺乏知覺理會及判斷作用，而無自由決
    定意思之能力者，為心神喪失，如此項能力並非完全喪失，僅較普通人之平均程
    度顯然減退者，則為精神耗弱。」（最高法院二十六年渝上字第二三七號判例意
    旨參照）。
  (二)上訴人辯稱其有精神病，並有躁鬱症乙節，固據其提出重大傷病免自行部分負擔
    證明卡為證，惟上訴人於本院九十二年七月九日調查時供稱：（問；學歷？）我
    是元培醫專畢業，後來到美國麻塞諸塞州取得觀光管理系學士學位；（問：妳是
    否知道拿東西沒付錢走出商店，這樣是不對的事情？）這是國民生活道德就知道
    的。我知道偷竊是不對的，我上訴的理由是希望法官體諒我心裡受到的苦，如果
    我找到工作，沒有失業經濟上之壓力，我不會去偷這二件東西，我只覺得我很喜
    歡那二件衣服（當日訊問筆錄參照），則由上訴人上開供述以觀，上訴人本身有
    足以傲人之高學歷，且其於行為當時就已經知道從一般商店拿東西沒付錢走出商
    店是不對之事情，只是因為其非常喜歡那二件衣服，不過因為自己失業有經濟上
    之壓力，沒有錢去付那二件衣服的錢才會去偷，顯然上訴人於行為當時之精神狀
    態，對於外界事務並非全然缺乏知覺理會及判斷作用，也沒有喪失自由決定意思
    之能力，亦無僅較普通人之平均程度顯然減退之情形，換句話來說，上訴人於行
    為當時，並無任何心神喪失或精神耗弱之情形，而具有完全之責任能力，其對外
    界事務之知覺理會及判斷作用，與一般正常人無異，而有自由決定意思之能力，
    故其所辯其前述行為時陷於心神喪失之精神狀態顯無可採，從而其請求本院將其
三、核被告所為，係犯刑法第三百二十條第一項之竊盜罪。原審以被告前開犯行之事
    證明確，依刑法第三百二十條第一項、第四十一條第一項前段及罰金罰鍰提高標
    準條例第一條前段、第二條規定，量處被告拘役三十日，並諭知易科罰金之折算
    標準，其認事、用法及量刑均尚稱妥適，被告提起本件上訴略謂其於行為時陷於
    心神喪失云云，為無理由，已由本院詳述如前，自應將其上訴駁回。惟查被告前
    未曾受有期徒刑以上刑之宣告，此有台灣高等法院被告全國前案記錄表一紙附卷
    可憑，且於本院審理中已與告訴人成立和解，此有由告訴人所出具之和解書一紙
    附本院卷可稽，被告其經此偵查審判經過，自當知所警惕而無虞再犯，本院綜核
    各情認原審所為上開刑之宣告，已足策其自新，因認原審所宣告之刑，以暫不執
    行為適當，併諭知緩刑二年，以啟其自新（本院在這裡也要再一次對被告告知，
    在本院所宣告之緩刑期間內，不能有刑法第七十五條「（第一項）受緩刑之宣告
    而有左列情形之一者，撤銷其宣告：一、緩刑期內更犯罪，受有期徒刑以上刑之
    宣告者。二、緩刑前犯他罪，而在緩刑期內受有期徒刑以上刑之宣告者。（第二
    項）因過失犯罪者，不適用前項之規定。」所規定撤銷緩刑宣告之事由，否則由
    本院對其宣告之緩刑會被撤銷，而必需去執行為原審判處之拘役三十日，但是在
    緩刑之二年期間內，只要被告所受緩刑宣告未經撤銷，依刑法第七十六條「緩刑
    期滿，而緩刑之宣告未經撤銷者，其刑之宣告失其效力。」規定，
    本件原審對被告所為刑之宣告即失其效力（等同於未犯過本罪），希望被告能體
    會本院對其宣告緩刑之苦心，不要再犯，以勵來茲）。
據上論斷，應依刑事訴訟法第四百五十五條之一第一項、第三項、第三百六十八條，
刑法第七十四條第一款，判決如主文。
本案經檢察官乙○○到庭執行職務
中      華      民      國    九十二    年      七      月    三十一    日
                                  臺灣臺北地方法院刑事第三庭
                                      審判長法  官  李英勇
                                            法  官  郭惠玲
                                            法  官  葉建廷
右正本證明與原本無異。
不得上訴。
                                            書記官  許婉如
中      華      民      國    九十二    年      七      月    三十一    日
附錄本案論罪科刑法條全文：
中華民國刑法第三百二十條：
意圖為自己或第三人不法之所有，而竊取他人之動產者，為竊盜罪，處五年以下有期
徒刑、拘役或五百元以下罰金。
意圖為自己或第三人不法之利益，而竊佔他人之不動產者，依前項之規定處斷。
前二項之未遂犯罰之。


司法院資訊處製作；財團法人民間司法改革基金會備份。
